臺灣臺北地方法院民事簡易判決
109年度店簡字第1724號
原      告  黃安慶  

被      告  臺北唐莊管理委員會

法定代理人  王天民  
訴訟代理人  蔡甫欣律師
上列當事人間請求損害賠償事件，本院於民國110年10月5日言詞
辯論終結，判決如下：
　　主　　　文
被告應給付原告新臺幣陸萬玖仟陸佰陸拾柒元，及自民國一○九
年十月二十六日起至清償日止，按週年利率百分之五計算之利息
。
原告其餘之訴駁回。
訴訟費用新臺幣壹仟伍佰伍拾元由被告負擔二分之一，餘由原告
負擔。
本判決得假執行。但被告如以新臺幣陸萬玖仟陸佰陸拾柒元為原
告預供擔保，得免為假執行。 
    事實及理由
一、按訴狀送達後，原告不得將原訴變更或追加他訴，但擴張或
    減縮應受判決事項之聲明者，不在此限。民事訴訟法第255
    條第1項第3款定有明文。查，原告原請求給付自民國109年8
    月31日起按週年利率1.5%計算之利息，嗣於110年1月29日言
    詞辯論期日變更為自起訴狀繕本送達翌日起按週年利率5%計
    算之利息，核與前揭規定相符，應予准許。
二、原告主張：伊為臺北市○○區○○路0段00巷00弄00號1樓房屋（
    下稱系爭房屋）之所有權人，亦為被告所管理之臺北唐莊社
    區（下稱系爭社區）區分所有權人，被告負有修繕、管理、
    維護系爭社區共用及約定共用部分之義務。詎被告疏於管理
    維護，系爭房屋於109年8月31日因所在大樓進水管（下稱系
    爭進水管）氣爆破裂而發生大量漏水，造成矽酸鈣天花板腐
    蝕掉落、屋內積水達腳踝上3至4公分、牆壁亦因泡水而發霉
    受損，被告雖於同年9月7日僱工修復系爭進水管，惟就伊因
    前揭漏水所受損失置之不理，伊僅得自行僱工更換天花板、
    重新油漆牆面、清潔地面及消毒，共支出新臺幣（下同）82
    ,000元。伊自104年8月5日即將系爭房屋出租與訴外人金尚
    孝，約定租金每月30,000元，金尚孝以其因前述漏水事故不
    能使用系爭房屋拒絕支付租金，伊自受有2個月租金收入即6
    0,000元減少之損害，與前揭系爭房屋修復費用均應由被告
    賠償，爰依侵權行為之法律關係提起本件訴訟，並聲明：被
    告應給付原告142,000元，及自起訴狀繕本送達翌日起至清
    償日止，按週年利率5%計算之利息。
三、被告則以：本件發生破裂造成系爭房屋漏水之管線位在系爭
    房屋及同號2樓房屋間，其修繕費用及損害本應由原告與該2
    樓房屋所有權人自行負擔。又該管線係位於角落，所滲漏者
    亦係自來水而非汙水，原告請求更換全數矽酸鈣天花板、重
    新油漆牆面、清潔地面及消毒並無必要，且伊先前有委託保
    險公司出面處理，原告當時並未提出申請，疑係為規避保險
    審查等語，資為抗辯，並聲明：㈠原告之訴駁回；㈡如受不利
    之判決，願供擔保請准宣告免為假執行。　　
四、本院之判斷：
　㈠、按管理委員會基於規約約定或區分所有權人會議決議所為
      職務之執行致他人於損害，而應由區分所有權人負賠償責
      任時，依公寓大廈管理條例第38條第1項規定及訴訟擔當
      法理，被害人得基於程序選擇權，選擇以管理委員會為被
      告起訴請求。本件原告以被告為請求對象，應具當事人適
      格，先予說明。再按因故意或過失，不法侵害他人之權利
      者，負損害賠償責任。民法第184條第1項前段定有明文。
      而公寓大廈共用部分、約定共用部分之修繕、管理、維護
      ，由管理負責人或管理委員會為之；共有及共用部分之清
      潔、維護、修繕及一般改良亦屬管理委員會職務。此觀公
      寓大廈管理條例第10條第2項本文、第36條第2款規定自明
      。是倘管理委員會未盡其管理維護共有及共用部分之職務
      而致區分所有權人受有損害，該區分所有權人自得訴請管
      理委員會賠償。查：
　　１、原告為系爭房屋所有權人，亦為被告所管理之系爭社區
        區分所有權人等情，有卷附系爭房屋建物所有權狀、第
        一類登記謄本、台北唐莊公寓大廈住戶規約可稽（本院
        卷第33、49、101至121頁），亦為兩造所不爭，首堪認
        定屬實。
　　２、次查，系爭房屋靠近梁柱之天花板處係矽酸鈣板遮蓋，
        該處上方一深灰色水管經過，於109年8月31日晚上7時
        至9時間某時，該水管有大量水噴灑入系爭房屋，且時
        間持續至少2分鐘以上，該房屋地面有積水、如泥沙一
        樣的土黃色沉積物，沿該水管及矽酸鈣板均有水滴滴落
        等情，業據原告提出事故當時拍攝之影像檔為證（本院
        卷第69頁），並經本院當庭勘驗確認無誤（本院卷第16
        4至165頁），是系爭房屋於上開時、地確有發生漏水情
        形。而被告陳稱當時有分別委託證人林家豪修繕系爭房
        屋天花板後方水管漏水、證人謝豪能更換1樓至地下室
        整支水管等情，亦為原告所不爭。又查：
　　３、證人林家豪證稱：上開漏水案件係伊受託處理，修繕的
        管線是揚水管，屬共用部分，該管線之功能是從下水塔
        送水至屋頂再分去各戶，因為壓力過大爆管，伊負責處
        理的兩個爆裂點就是系爭房屋天花板及其牆壁之轉折處
        ，修繕方式是將爆裂的地方重新接管，後面發現下方還
        有其他地方有爆，但是這部分有報價就沒有下文了，至
        於系爭房屋天花板、牆壁及地板之受損範圍伊沒有仔細
        看等語（本院卷第213至215頁）；
　　４、證人謝豪能則證稱：伊受被告委託更換地下室至1樓之揚
        水管，因為地下室有自來水儲存槽，揚水馬達會把自來
        水抽到頂樓上，揚水管就是用來輸送的。因為地下室到
        1樓管道間有大接頭破損導致漏水，會導致地下室滴水
        ，但這部分不會影響到1樓，因為之前有人已經修過1樓
        天花板之揚水管，是因為後來發現地下室還有漏水，才
        請伊去進行第2次修繕，伊就從1樓靠近接頭處將管子鋸
        掉，在把新管子接上去，伊去看的時候1樓天花板有些
        損害，但因為伊是針對揚水管修繕，不太清楚具體損害
        情形等語（本院卷第192至194頁）。
　　５、是依證人上開證述，作為系爭房屋所在大樓共用管線之
        揚水管因壓力過大爆裂，其中兩個爆裂點恰位在系爭房
        屋天花板及其牆壁轉折處，始致系爭房屋於上開時、地
        發生漏水，應堪採信，依上開法條及說明，自應認被告
        未盡妥善管理維護共用部分之義務，而就原告所受損害
        應負賠償之責。
　㈡、茲就原告請求之各項賠償，審核如下：
　　１、修繕費用82,000元：
　　　⑴、查，系爭房屋因系爭社區共用部分揚水管爆裂，大量
          水噴灑入系爭房屋，該房屋地面因此有積水、如泥沙
          一樣的土黃色沉積物、沿該水管及矽酸鈣板處均有水
          滴滴落，業據認定如上。原告主張因上開事故支出修
          復費用82,000元，包含更換矽酸鈣天花板34,000元、
          牆壁油漆28,000元、地板消毒、清潔及打蠟12,000元
          、垃圾清運10,000元，業據提出估價單（上記載總價
          84, 000元，議價後82,000元、已收受定金15,000元
          ）及尾款67,000元之匯款單為證（本院卷第15至17頁
          ），堪信其確有支出及修繕之事實。
　　　⑵、被告雖辯稱該管線位於角落，所滲漏者亦係自來水而
          非汙水，原告請求更換全數矽酸鈣天花板、重新油漆
          牆面、清潔地面及消毒並無必要，而原告則稱當時請
          人修理時發現其他矽酸鈣板皆已腫脹，為了安全始決
          定更換等語，考量該揚水管在矽酸鈣板上方，自前揭
          影片可見鄰近漏水點之矽酸鈣板已浸潤滴水，則水沿
          該矽酸鈣板鋪面擴散影響其他矽酸鈣板，應可想見，
          足信原告稱未安全起見需更換全部矽酸鈣天花板，尚
          非不可採。
　　　⑶、又查，前述事故現場影像可見現場有積水並已波及屋
          內物件，而積水潮濕易使蚊蟲孳生、物件發霉等情，
          符合一般人生活經驗，足信即便流經該揚水管者為清
          水而非汙水，亦就地板為消毒、清潔、打蠟及後續清
          運均為必要。至關於牆面油漆部分，因自前揭影像未
          能直接判斷牆壁受損情況、原告亦未說明或聲請通知
          修繕包商為證人說明其重新油漆必要性，此部分之請
          求尚難允採。
　　　⑷、綜上，依現有事證，本件修繕費用應以更換矽酸鈣天
          花板34,000元、地板消毒、清潔及打蠟12,000元、垃
          圾清運10,000元為必要，另考量上開修繕項目以有議
          價，原告得請求之修繕費用應為54,667元【計算式：
          （34,000＋12,000＋10,000）× （82,000/84,000）＝54
          ,667】。
　　　⑸、被告雖另辯稱先前有委託保險公司出面處理，原告當
          時並未提出申請，疑係為規避保險審查等語，惟原告
          否認知情，而系爭社區因本件漏水事故所進行之管理
          委員會會議，原告雖有列席，惟內容並未提及本件須
          檢陳證明向保險公司提出理賠，有會議記錄可佐（本
          院卷第13頁），被告亦未提出有先前即要求原告須按
          時向提出理賠審理之證明，則被告辯稱原告本件起訴
          請求賠償係為規避保險審查，尚難據信。
　　２、租金收入損失60,000元：
　　　　查，原告自104年8月5日起將系爭房屋出租與金尚孝，
        約定租金每月30,000元，並逐年合意續約至110年8月4
        日等情，業據原告提出租賃契約及通訊軟體對話紀錄為
        證（本院卷第19、83至85頁），堪信為真。又系爭房屋
        因本次漏水事件，房屋地面有積水、如泥沙一樣的土黃
        色沉積物、沿該水管及矽酸鈣板處均有水滴滴落等情，
        已說明如上，堪信該漏水事件確足令系爭房屋無法居住
        使用，金尚孝得因此拒絕原告支付租金，而原告因此受
        有租金收入減少之損失，自亦得向造成系爭房屋無法居
        住使用之被告求償，惟此部分之損失應以修復漏水原因
        及漏水造成損害之期間為限，且系爭房屋係原告之專有
        部分，倘原告於被告排除漏水原因後未立即修補因系爭
        房屋因本件漏水造成之損害，該段遲誤期間自不能認可
        歸責於被告。而本件漏水發生於109年8月31日，揚水管
        於109年9月7日修復，期間為8日，原告於109年9月底10
        月初方修畢修繕屋內漏水損害，為兩造所不爭（本院卷
        第163、194至195頁），本院審酌被告自漏水發生至修
        復揚水管共費時8日、原告於月底方僱工處理系爭房屋
        受損部分，惟未能陳報具體修繕期間幾何，依民事訴訟
        法第222條第2項規定，酌定原告因本件漏水事件所受租
        金收入損失應以半個月即15,000元計算，始為合理。
　　３、綜上，原告得請求之賠償金額應為69,667元【計算式：5
        4,667＋15,000＝69,667】。　
　㈢、末按給付無確定期限者，債務人於債權人得請求給付時，
      經其催告而未為給付，自受催告時起，負遲延責任；其經
      債權人起訴而送達訴狀，與催告有同一之效力；遲延之債
      務，以支付金錢為標的者，債權人得請求依法定利率計算
      之遲延利息；應付利息之債務，其利率未經約定，亦無法
      律可據者，週年利率為5%，民法第229條第2項、第233條
      第1項前段及第203條分別定有明文。本件係屬侵權行為損
      害賠償之債，自屬無確定期限者，又係支付金錢為標的，
      依前揭規定，原告請求被告給付起訴狀繕本送達翌日（當
      日為休息日，以次一工作日代之）即109年10月26日（本
      院卷第27頁送達證書）起至清償日止，按法定利率5%計算
      之遲延利息，應屬有據。　　
五、從而，原告依侵權行為之法律關係，請求被告給付如主文第
    1項所示金額，為有理由，應予准許。逾此範圍之請求，為
    無理由，應予駁回。
六、本件原告勝訴部分係適用簡易程序為被告敗訴之判決，依民
    事訴訟法第389條第1項第3款規定，應依職權宣告假執行。
    被告就原告勝訴部分陳明願供擔保，聲請宣告免為假執行，
    合於法律規定，爰酌定相當之擔保金額宣告之。
七、訴訟費用負擔之依據：民事訴訟法第79條。並依職權確定本
    件訴訟費用額為1,550元（即裁判費）如主文第3項所示。
中　　華　　民　　國　　110 　年　　11　　月　　2 　　日
                  新店簡易庭法  官　林志煌
上正本證明與原本無異。
對於本件判決如有不服，應於收受送達後20日內向本院提出上訴
書狀，上訴於本院合議庭，並按他造當事人之人數附具繕本。
如委任律師提起上訴者，應一併繳納上訴審裁判費。
中　　華　　民　　國　　110 　年　　11　　月　　2 　　日
                            書記官  陳柏志